臺灣彰化地方法院民事判決　九十一年度訴字第二五九號
　　原　　　告　乙○○
　　被　　　告　甲○○
右當事人間請求侵權行為損害賠償事件，經本院刑事庭移送前來，本院判決如左：
    主      文
被告應給付原告新臺幣壹拾壹萬肆仟捌佰肆拾陸元，及自民國九十年十二月十六日起
至清償日止按年息百分之五計算之利息。
原告其餘之訴駁回。
訴訟費用由被告負擔五分之一，餘由原告負擔。
本判決原告勝訴部分，於原告以新臺幣萬捌仟貳佰捌拾貳元為被告供擔保後，得假
執行。但被告如於假執行程序實施前，以新臺幣壹拾壹萬肆仟捌佰肆拾陸元為原告預
供擔保，得免為假執行。
原告其餘假執行之聲請駁回。
    事      實
甲、原告方面：
  一、聲明：
    (一)被告應給付原告新臺幣（下同）五十九萬九千五百六十元，及自起訴狀繕本送
      達翌日起至清償日止，按年息百分之五計算之利息。
    (二)願供擔保，請准宣告假執行。
  二、陳述：
    (一)被告於民國九十年五月六日下午一時左右，駕駛車牌號碼ＭＷ─３２５３號自
      用小客車（以下簡稱小客車），沿彰化縣彰化市○○路由北往南方向行駛，途
      經線東路、彰草路交岔路口時，未讓在同方向由原告所駕駛之車牌號碼ＫＩＩ
      ─９８８號機車（以下簡稱機車）先行通過，而貿然右轉，致原告所駕駛之機
      車前輪撞到被告所駕駛之小客車右前輪，因而人車倒地，原告並因此受有腰椎
      第五節與薦椎第一節間盤突出之傷害，爰依侵權行為損害賠償之法律關係請求
      被告賠償下列損害：
    醫療費用：原告因車禍受傷已支出醫療費用五萬八千三百六十元。
    看護費用：原告因車禍僱用李香茶看護，已支出六萬一千元。
    交通費用：原告因車禍往返住家與醫院，已支出交通費用二萬九千元。
    停業損害（不能工作之損失）：原告受傷迄今已有六個月不能工作，依月薪二
      萬五千核計，損失十五萬一千二百元。
    精神慰撫金：原告因車禍受傷後，非但無法久立彎腰，行動僵硬遲緩，致工作
      、家庭未能兼顧，其中之苦痛難以形容，爰請求三十萬元之慰撫金。
  三、證據：提出在職證明書一件、工作證明書一件、薪資證明書一件、薪資扣繳憑
      單影本一件、薪資扣繳憑單二件、診斷證明書一件、醫療費用收據影本八十二
      件、統一發票影本十二件、看護費收據（含影本）五件為證。
乙、被告方面：
  一、聲明：原告之訴及假執行之聲請均駁回。
  二、陳述：
    (一)本件車禍發生後，被告曾於當日下午三時左右前往秀傳醫院探視原告，當時Ｘ
      光片已拍攝完成，原告全身並無任何外傷。當時被告曾建議原告前往彰化基督
      教醫院診治，但原告卻說她的病歷都在秀傳醫院。嗣經原告以受有腰椎第五節
      與薦椎第一節間盤突出之傷害，對被告提出告訴，經被告請教醫師才知道原告
      前開傷害係「骨刺」，足見原告所主張之體傷，並非本件車禍所致。
    (二)本件車禍肇事路段即線桿路為四線道外加機車道，但機車道根本沒有機車在騎
      ，而是與汽車同車道，且被告當時車速很慢，在交岔路口前約五十公尺處已顯
      示方向燈，並同時踩煞車。
    (三)原告已由被告所投保之國華產物保險公司請領汽車強制責任保險金十萬六千一
      百七十元，應予扣除。
丙、本院依職權調閱本院九十年度交易字第二０九號過失傷害案件刑事卷宗。
    理      由
一、原告起訴主張被告於右揭時地駕駛小客車，未讓同方向由原告所駕駛之直行機車
    先行通過，竟違規右轉，致二車發生碰撞，原告並因此受有腰椎第五節與薦椎第
    一節間盤突出之傷害，爰依侵權行為損害賠償之法律關係，請求被告賠償醫療費
    用、看護費用、交通費用、停業損害、精神慰撫金等合計五十九萬九千五百六十
    元等語。被告則以伊當時車速很慢，且在距離肇事路口前約五十公尺左右，已經
    開啟方向燈警示，並同時踩煞車；又原告受有腰椎第五節與薦椎第一節間盤突出
    之傷害，並非本件車禍所致；另原告已由國華產物保險公司請領汽車強制責任保
    險金十萬六千一百七十元，應予扣除等語資為主要防禦方法。
二、經查，原告主張被告於右揭時地駕駛小客車，未讓同方向由原告所駕駛之直行機
    車先行通過，竟違規右轉，致二車發生碰撞，原告並因此受有腰椎第五節與薦椎
    第一節間盤突出之傷害等情，業據原告提出診斷證明書一件為證，且被告對於伊
    駕駛小客車右轉而與原告駕駛之機車碰撞乙節並不爭執，復經本院依職權調閱前
    開刑事卷宗核閱屬實，自堪信原告此部分之主張為真實。至於被告辯稱被告受有
    前開體傷，並非本件車禍所致，並未提出具體證據以實其說，自無可採。按「汽
    車行駛至交岔路口，其行進、轉彎，應依左列規定‧‧‧轉彎車應讓直行車先行
    ‧‧」，道路交通安全規則第一百零二條第一項第六款定有明文。本件被告所駕
    駛之小客車為轉彎車，原告所駕駛之機車則為直行車，已如前述，被告原應注意
    前開規定，竟貿然右轉，自有過失。又查，原告因本件車禍受有前開體傷，被告
    並因此經法院判處拘役五十五日確定等情，亦有前開刑事判決附卷足資佐證。從
    而，原告主張被告不法侵害其身體成傷，為侵權行為人，亦堪信為真實。
三、按「因故意或過失，不法侵害他人權利者，負損害賠償責任。」、「不法侵害他
    人之身體或健康者，對於被害人因此喪失或減少勞動能力，或增加生活上之需要
    時，應負損害賠償責任。」、「不法侵害他人之身體、健康、名譽、自由、信用
    、隱私、貞操或不法侵害其他人格法益而情節重大者，被害人雖非財產上之損害
    ，亦得請求賠償相當之金額。」、「損害賠償，除法律另有規定或契約另有訂定
    外，應以填補債權人所受損害及所失利益為限。」，民法第一百八十四條第一項
    前段、第一百九十三條第一項、第一百九十五條第一項、第二百十六條第一項分
    別定有明文。本件被告不法侵害原告成傷，已如前述，原告請求被告賠償醫療費
    用，及看護費、交通費等增加生活上需要之費用，暨不能工作之損失、精神慰撫
    金等等，核與前開規定並無不符，茲就原告請求之金額分別審酌如後：
  (一)醫療費用及增加生活上之需要：
    原告請求被告賠償已支出之醫療費用五萬八千三百六十元、看護費用六萬一千元
    、交通費用二萬九千元，業據原告提出診斷證明書一件、醫療費用收據影本八十
    二件、統一發票影本十二件、看護費收據（含影本）五件為證，核屬相符，且為
    被告所不爭執，自應予准許。
  (二)不能工作之損失：
    原告主張因前開車禍受傷，自九十年五月六日起，合計六個月不能工作，以月薪
    二萬五千元計算，受有十五萬一千二百元之工作損失，並提出薪資證明書一件、
    薪資扣繳憑單影本一件、薪資扣繳憑單二件為證。惟查，依據卷附醫療費用收據
    顯示，原告最後就醫之時間及地點，乃於九十年十月二十二日前往彰化秀傳紀念
    醫院就診，此外並無其他看診或不能工作之資料，足見該日即為原告終止治療之
    日無訛，自應以該日為不能工作之截止日，較為合理。準此，自原告受傷之日即
    九十年五月六日起算至同年十月二十二日終止治療日截止，按月薪二萬五千元計
    算，合計五個月又十八天不能工之損失為十四萬元（25000×(5+18/30)=140000
    ，逾此範圍，應予駁回。
  (三)非財產上損害：
    原告身體受有前揭傷害，其肉體、精神上確受有痛苦，自屬當然。本院審酌兩造
    之年齡、身分、地位、經濟能力，及原告所受傷勢、精神上打擊之程度等一切情
    狀，認原告請求三十萬元，誠屬過高，應予核減為八萬元，始為相當。
  (四)按「汽車行駛時，駕駛人應注意車前狀況‧‧‧，並隨時採取必要之安全措施。
    」，道路交通規則第九十四條第三項定有明文。經查，原告未注意車前狀況，致
    其所駕駛之機車前輪碰撞被告所駕駛之小客車右前輪，原告因而人車倒地，並受
    有體傷等情，業經前開刑事確定判決肯認無誤，揆諸前開規定，原告就本件車禍
    之發生，自屬與有過失，而有過失相抵法則之適用。本院審酌雙方原因力之強弱
    及過失之輕重，因認被告之過失為十分之六，原告之過失為十分之四，故依職權
    減輕被告應賠償金額十分之四，即被告應賠償原告之損害金額為二十二萬一千零
    十六元（(58360+61000+29000+140000+80000) ×6/10=221016，小數點以下四捨
    五入）。
四、末按強制汽車責任保險法第三十條規定：「保險人依本法規定給付之保險金，視
    為加害人或被保險人損害賠償金額之一部分；加害人或被保險人受賠償請求時，
    得扣除之。」。經查，原告因本件車禍事故已依該法受領賠償十萬六千一百七十
    元等情，為兩造不爭之事實，是以被告辯稱原告請求之損害金額應扣除前開已具
    領之保險金，自屬有據。
五、綜上所述，原告依據侵權行為之法律關係得請求被告賠償之金額為二十二萬一千
    零十六元，經扣除已受領強制汽車責任保險金十萬六千一百七十元後，原告所得
    請求賠償之金額為十一萬四千八百四十六元（000000－000000=114846），及自
    起訴狀繕本送達翌日即九十年十二月十六日起至清償日止，按年息百分之五計算
    之法定遲延利息，為有理由，應予准許，逾此範圍之請求，則為無理由，應予駁
    回。
六、原告陳明願供擔保請准宣告假執行，經核原告勝訴部分，與法律規定並無不合，
    爰酌定相當擔保金額准許宣告之，並依職權准被告預供擔保，免為假執行。原告
    其餘假執行之聲請，因訴之駁回而失所附麗，應併予駁回。
七、本件事實已臻明確，兩造其餘攻擊防禦方法，經審酌後均與本件判決結果不生影
    響，自無一一審究調查之必要，併此敘明。
據上論結，本件原告之訴為一部有理由，一部無理由，依民事訴訟法第七十九但書，
，第三百九十條第二項、第三百九十二條，判決如主文。
中　　　華　　　民　　　國　　九十一　　年　  　五　  　月　　 十六 　　日
                                    臺灣彰化地方法院民事第二庭
~B法　　　官　陳正禧
如不服本判決，應於判決送達後二十日內向本院提出上訴狀。
